【裁判字號】    98,訴,1670
【裁判日期】    981224
【裁判案由】    違反毒品危害防制條例
【裁判全文】
臺灣臺南地方法院刑事判決              98年度訴字第1670號
公  訴  人  臺灣臺南地方法院檢察署檢察官
被      告  乙○○
上列被告因違反毒品危害防制條例案件，經檢察官提起公訴（98
年度撤緩毒偵字第122號），被告於準備程序期日就被訴事實為
有罪陳述，本院聽取當事人之意見後，經合議庭裁定由受命法官
獨任進行簡式審判程序，並判決如下：
    主  文
乙○○施用第一級毒品，累犯，處有期徒刑拾月，扣案之第一級
毒品海洛因（驗後合計淨重為貳點陸壹公克）沒收銷燬之，另扣
案之塑膠分裝器壹支、針筒量器壹支、夾鏈袋貳包、使用過之注
射針筒參支、盛裝上揭第一級毒品之空包裝袋伍個，均沒收；又
施用第二級毒品，累犯，處有期徒刑肆月，扣案之第二級毒品甲
基安非他命（驗後淨重為參點參捌伍公克）沒收銷燬之，另盛裝
上揭第二級毒品之空包裝袋壹個，均沒收。應執行有期徒刑壹年
，扣案之第一級毒品海洛因（驗後合計淨重為貳點陸壹公克）、
第二級毒品甲基安非他命（驗後淨重為參點參捌伍公克）均沒收
銷燬之，另扣案之塑膠分裝器壹支、針筒量器壹支、夾鏈袋貳包
、使用過之注射針筒參支、盛裝上揭第一級毒品之空包裝袋伍個
、盛裝上揭第二級毒品之空包裝袋壹個，均沒收。
    事  實
一、乙○○前曾因施用毒品案件，經本院裁定送強制戒治後，於
    民國88年6月28日停止戒治釋放出所，於89年2月6日因停止
    戒治付保護管束期滿未經撤銷視為執行完畢，復於受上開強
    制戒治處分執行完畢並釋放後之5年內即93年9月起至94年4
    月28日間，再犯施用毒品案件，經本院以94年度訴字第1348
    號判決判處有期徒刑1年、6月，嗣各減刑為有期徒刑6月、3
    月，並與其另犯之詐欺案件（經本院以94年度簡字第2384號
    判決判處有期徒刑6月，嗣減刑為有期徒刑3月確定），再定
    應執行刑為有期徒刑10月又15日確定，於96年7月16日中華
    民國96年罪犯減刑條例施行日執行完畢，詎乙○○猶不知悔
    改，仍未戒除毒癮，分別基於施用第一級毒品及第二級毒品
    之犯意，於96年12月12日上午9時許，在其位在臺南市○區
    ○○街39巷103弄11號住處內以注射方式施用第一級毒品海
    洛因1次及以玻璃球（未據扣案）燒烤之方式施用第二級毒
    品甲基安非他命（起訴書均誤載為安非他命）1次。嗣於96
    年12月12日中午12時5分許，為警持搜索票在上址前盤檢，
    自乙○○身體處扣得第一級毒品海洛因4小包（驗後合計淨
    重為0.37公克）、第二級毒品甲基安非他命1小包（驗後淨
    重為3.385公克）、塑膠分裝器1支、針筒量器1支及夾鏈袋1
    包，及至上址2樓房間搜索，扣得第一級毒品海洛因1包（驗
    後淨重為2.24公克）、已使用過之注射針筒3支及夾鏈袋1包
    等物，並經其同意採尿送驗後查知上情。
二、案經臺南市警察局移請臺灣臺南地方法院檢察署檢察官偵查
    起訴。
    理  由
一、本件被告乙○○所犯為死刑、無期徒刑、最輕本刑為三年以
    上有期徒刑以外之罪，亦非屬高等法院管轄之第一審案件，
    其於準備程序進行中，先就被訴事實為有罪之陳述，經法官
    告知簡式審判程序之旨，並聽取公訴檢察官之意見後，依刑
    事訴訟法第273條之1第1項、第273條之2等規定，裁定進行
    簡式審判程序，且不受同法第159條第1項、第161條之2、第
    161條之3、第163條之1及第164條至第170條所規定證據能力
    認定及調查方式之限制，合先敘明。
二、前開事實，業經被告乙○○於本院審理時自白不諱，而被告
    於96年12月12日下午4時18分經臺南市警察局查獲後所採集
    之尿液，經送往詮昕科技股份有限公司以酵素免疫分析法EI
    A篩檢及氣相層析質譜儀GC／MS檢驗之結果，確呈現嗎啡以
    及甲基安非他命類之陽性反應，此有詮昕科技股份有限公司
    濫用藥物尿液檢驗報告及委託鑑驗尿液與真實姓名對照表各
    1紙附卷可稽（警卷第16頁、97年度毒偵字第21號偵查卷第
    11頁參見）。此外，本件扣案之疑似第一級毒品之塊狀物1
    包及粉末4包，經送往法務部調查局以化學呈色法以及氣相
    層析質譜儀分析法檢驗之結果，確認均含有第一級毒品海洛
    因之成分無誤（驗後淨重各為2.24、0.37公克），此有該局
    97年3月3日調科壹字第09723012090號鑑定書1份在卷可稽（
    97年度毒偵字第21號偵查卷第35頁參見），又本件扣案之疑
    似第二級毒品之白色結晶1包，經送往高雄市立凱旋醫院以
    化學呈色法以及氣相層析質譜儀分析法檢驗之結果，亦確認
    為第二級毒品甲基安非他命無誤（驗後淨重為3.385公克）
    ，此亦有該院97年3月24日函覆之檢驗鑑定書1份附卷可稽（
    97年度毒偵字第21號偵查卷第36頁參見）。此外，復有被告
    所有，供其施用第一級毒品所用及預備所用之塑膠分裝器1
    支、針筒量器1支、夾鏈袋2包、使用過之注射針筒3支等物
    扣案可資佐證，足認被告供承其於前揭時、地分別有施用第
    一級及第二級毒品之任意性自白，核與事證相符，堪予採信
    ，應依法論科。
三、復按92年7月9日修正公布、93年1月9日施行之毒品危害防制
    條例第20條、第23條將施用毒品之刑事處遇程序，區分為「
    初犯」及「5年內再犯」、「5年後再犯」；依其立法理由之
    說明：「初犯」，經觀察、勒戒或強制戒治後，應為不起訴
    處分或不付審理之裁定，經觀察、勒戒或強制戒治執行完畢
    釋放後，「5年內再犯」者，因其再犯率甚高，原實施之觀
    察、勒戒及強制戒治既已無法收其實效，爰依法追訴或裁定
    交付審理，至於經觀察、勒戒或強制戒治執行完畢釋放後，
    「5年後再犯」者，前所實施之觀察、勒戒或強制戒治已足
    以遮斷其施用毒品之毒癮，為期自新及協助其斷除毒癮，仍
    適用「初犯」規定，先經觀察、勒戒或強制戒治之程序。從
    而依修正後之規定，僅限於「初犯」及「5年後再犯」2種情
    形，始應先經觀察、勒戒或強制戒治程序；倘被告於5年內
    已再犯，經依法追訴處罰，縱其第3次（或第3次以上）再度
    施用毒品之時間，在初犯經觀察、勒戒或強制戒治執行完畢
    釋放5年以後，已不合於「5年後再犯」之規定，且因已於「
    5年內再犯」，顯見其再犯率甚高，原實施觀察、勒戒或強
    制戒治，已無法收其實效，即應依該條例第10條處罰，至第
    3次（或第3次以上）施用毒品之時間，是否宜有期間限制？
    以多久為適宜？則分屬刑事政策、專門醫學之範圍，非審判
    機關所能決定，有待循立法途徑解決（最高法院95年5月9日
    95年度第7次刑事庭會議決議及97年9月9日97年度第5次刑事
    庭會議決議意旨參照）。再查，被告前曾因施用毒品案件，
    經本院裁定送強制戒治後，於88年6月28日停止戒治釋放出
    所，於89年2月6日因停止戒治付保護管束期滿未經撤銷視為
    執行完畢，復於受上開強制戒治處分執行完畢並釋放後之5
    年內即93年9月起至94年4月28日間，再犯施用毒品案件，經
    本院以94年度訴字第1348號判決判處徒刑確定，此有臺灣高
    等法院被告前案紀錄表1份附卷可按，是本件被告雖係於受
    上開強制戒治執行完畢並釋放後之5年後，再犯本件毒品危
    害防制條例第10條第1、2項之罪，惟因前述5年內曾另再犯
    施用毒品罪名而屬3犯，依法仍應予以追訴。故而，本件事
    證明確，被告犯行堪以認定。
四、本件核被告所為，分別係犯毒品危害防制條例第10條第1項
    、第2項之施用第一、二級毒品罪。又被告持有第一、二級
    毒品並進而施用之行為，其持有之低度行為應為施用之高度
    行為所吸收，均不另論罪。此外，被告所犯上開二罪間，因
    犯意個別，行為殊異，應予分論併罰。再查被告有如犯罪事
    實欄所述之論罪科刑及執行紀錄，於96年7月16日中華民國
    96年罪犯減刑條例施行日執行完畢，亦有臺灣高等法院被告
    前案紀錄表1份附卷足憑，故被告係於受徒刑執行完畢後，5
    年內故意再犯本件有期徒刑以上之罪，依刑法第47條第1項
    之規定，應各論以累犯，並均加重其刑。茲審酌被告前曾因
    施用毒品案件經送強制戒治及判處徒刑確定並均執行完畢後
    ，卻仍不思戒絕毒癮、革除惡習，顯未能深切悔改並記取教
    訓，惟念及被告施用毒品之犯行，在本質上乃屬自我戕害身
    心健康之行為，以及被告身罹愛滋重症、犯後坦承犯行，態
    度良好，兼衡其品行、教育及智識程度、家庭及生活狀況等
    一切情狀，各量處如主文所示之刑，並定其應執行之刑，以
    資儆懲。
五、按查獲之海洛因、甲基安非他命分別係屬第一、二級毒品，
    不問屬於犯人與否，均應沒收銷燬之，此毒品危害防制條例
    第2條第2項第1、2款、第18條第1項前段分別定有明文。故
    本件扣案之第一級毒品海洛因（驗後合計淨重為2.61公克）
    、第二級毒品甲基安非他命（驗後淨重為3.385公克），均
    應依前揭之規定，宣告沒收併銷燬之，至因鑑驗所滅失之毒
    品，自無另宣告沒收銷燬之必要，併此敘明。另盛裝前揭毒
    品之空包裝袋共6個（與前揭送驗之毒品尚未達黏結而不可
    析離之程度）、以及扣案之塑膠分裝器1支、針筒量器1支、
    夾鏈袋2包、使用過之注射針筒3支等物，均為被告所有，分
    別為供其犯本件施用第一級毒品所用及預備所用之物，業據
    被告供承在卷（本院卷第27頁參見），爰均依刑法第38條第
    1項第2款之規定，宣告沒收。至被告用以施用第二級毒品所
    用之玻璃球，已於被告施用完畢後丟棄，業據被告供述在卷
    （本院卷第27頁參見），衡情應已滅失，亦不另行宣告沒收
    ，附此敘明。
六、據上論斷，應依刑事訴訟法第273條之1第1項、第299條第1
    項前段，毒品危害防制條例第10條第1項、第2項、第18條第
    1項前段，刑法第11條前段、第47條第1項、第51條第5款、
    第38條第1項第2款，判決如主文。
本案經檢察官甲○○到庭執行職務。
中    華    民    國    98    年    12    月    24    日
                  刑事第八庭  法  官  林臻嫺
以上正本證明與原本無異。
如不服本判決應於收受本判決後10日內向本院提出上訴書狀，並
應敘述具體理由。如未敘述上訴理由者，應於上訴期間屆滿後20
日內向本院補提理由書狀（均須按他造當事人之人數附繕本）「
切勿逕送上級法院」。
                              書記官  洪培綺
中    華    民    國    98    年    12    月    24    日
附錄本案論罪科刑法條全文：
毒品危害防制條例第10條
施用第一級毒品者，處 6 月以上 5 年以下有期徒刑。
施用第二級毒品者，處 3 年以下有期徒刑。

司法院資訊處製作；財團法人民間司法改革基金會備份。
